臺灣高等法院臺南分院刑事裁定　　　　 100年度聲再字第74號
聲　請　人　翁才興
上列聲請人因偽證案件，對於本院99年度上訴字第514 號中華民
國100年1月19日確定判決（臺灣臺南地方法院檢察署97年度偵字
第12047號），聲請再審，本院裁定如下：
    主  文
再審之聲請駁回。
    理  由
一、聲請意旨略稱：
  (一)按「有罪之判決確定後，有左列情形之一者，為受判決人之
    利益，得聲請再審：六、因發現確實之新證據，足認受有罪
    判決之人應受無罪、免訴、免刑或輕於原判決所認罪名之判
    決者」，刑事訴訟法第420條第1項第6款定有明文。
  (二)聲請人是否有教唆柳志杰出庭偽證之必要性，實與系爭6 紙
    支票之真偽息息相關，蓋若系爭6 紙支票確係告訴人黃怡仁
    親自用印後為行使，聲請人何必多此一舉，教唆柳志杰於台
    灣台南地方法院檢察署97年7月26日及8月16日，及於94 年6
    月10日在台灣台南地方法院民事庭時，出庭為虛偽證陳述？
    徒陷己身於刑事責任？
  (三)告訴人黃怡仁對聲請人翁才興提起之偽造文書告訴，經台灣
    台南地方法院檢察署檢察官調查後，認系爭6 紙支票上「黃
    怡仁」之印文，應為聲請人所偽造，故依法提起公訴。然於
    原審審理時，承審法官將證人柳志杰前往銀行提示之編號CH
    0000000、CH0000000號支票，送請法務部調查局鑑定結果，
    赫然發現黃怡仁提出印章之印文、前開支票上之印文、黃怡
    仁留存於台南區中小企業銀行之印鑑卡、亞太商業銀行之顧
    客資料卡上印文，係屬相同；告訴人黃怡仁亦自承：留存於
    亞太銀行之印鑑章與台南區中小企業銀行之印章相同，印章
    一直在伊身上等語。然原判決卻仍採信柳志杰不利於聲請人
    之證詞，維持台灣台南地方法院所為之有罪判決為駁回聲請
    人之上訴，致終歸於確定。
  (四)惟查，前揭2 紙支票上之印文既與告訴人黃怡仁提出之印章
    印文相符，且該印章告訴人未曾離身，顯見前揭支票上「黃
    恰仁」之印文，並非聲請人所偽造，反而應係黃怡仁自行蓋
    用後，再持以交付柳志杰前往銀行提示。上述客觀情事，業
    經臺灣台南地方法院99年度訴字第970 號案件，就聲請人被
    訴偽造文書罪部分，判決無罪。
  (五)聲請人翁才興於第一審審理時，曾提出聲請人與證人陳志漢
    於99年2月11日、2月19日、2月26 日之通聯譯文，證明柳志
    杰自白偽證，且對聲請人所為之指控，均屬不實。依譯文內
    容所示，證人柳志杰與陳志漢多有聯絡，且陳志漢確實清楚
    表示：告訴人黃怡仁有說要給柳志杰好處，要求伊咬死聲請
    人等語。顯見聲請人辯稱：未教唆柳志杰出庭作偽證，柳志
    杰、陳志漢及告訴人間有串謀陷害聲請人之虞等情，並非全
    然無稽。然歷審對此卻均未加斟酌，原審於判決理由中，更
    未予以辯駁，自有不當之處。
  (六)綜上所述，於原審判決後，聲請人翁才興被訴偽造文書部分
    ，既經判決無罪，可見聲請人並無教唆柳志杰偽證之行為與
    必要。故本件因發現確實之新證據，足認受聲請人有應受無
    罪判決之情形，特為此聲請再審云云。
二、按有罪之判決確定後，因發現確實之新證據，固得依刑事訴
    訟法第420條第1項第6 款為受判決人之利益聲請再審。惟所
    謂「發現確實新證據」，必該證據係於判決確定前因未經發
    現不及調查斟酌，至其後始行發現者，且毋須經調查程序，
    顯然可認為足以動搖原確定判決者而言。倘其證據成立在判
    決確定後或於判決確定前為聲請人所明知，即非所謂發現之
    新證據。又所謂確實之新證據，係指其證據之本身在客觀上
    可認為真實，勿須經過調查，即足以動搖原判決，使受刑人
    得受有利之裁判者而言，若在客觀上就其之真實性為如何，
    尚欠明瞭，非經相當之調查，不能辨其真偽，即與確實新證
    據之「確實」含義不符，自難據為聲請再審之理由。又上開
    條款所稱發現確實之新證據，係指事實審判決時存在，未經
    發現不及斟酌，後始發現之證據，且就形式上觀察，能認原
    確定判決錯誤者而言。如已經提出之證據於判決時漏未審酌
    ，則除對於不得上訴於第三審法院之案件，經第二審確定之
    判決，合於同法第421 條規定再審條件得依該法條聲請再審
    外，非此所稱之發現新證據，不得據以聲請再審。
三、聲請再審意旨陳明，上開CH0000000 、CH0000000 號兩紙支
    票上所蓋用之「黃怡仁」印文，經送請法務部調查局鑑定結
    果，與黃怡仁所提出鑑定之印章印文及黃怡仁留存於台南區
    中小企業銀行帳號11518-9 號印鑑卡、亞太商業銀行之顧客
    資料卡上印文，均屬相同，聲請人被訴偽造上開兩紙支票，
    亦經臺灣臺南地方法院以99年度訴字第970 號判決無罪等情
    ，固據提出臺灣臺南地方法院上開案件判決書影本1 份在卷
    可稽。惟臺灣臺南地方法院上開判決認定聲請人偽造文書無
    罪，所憑之法務部調查局99年10月29日調科貳字第09900501
    120 號鑑定書，乃原確定判決承審法官命證人即告訴人黃怡
    仁提出圓形印章實物後，送請鑑定之結果（原確定判決書第
    21頁），原確定判決並已敘明：「惟查系爭2 紙支票既係由
    被告翁才興交付予證人柳志杰提示兌領，交付於證人柳志杰
    時系爭二紙支票背面，即有黃怡仁署押、印文，況系爭2 紙
    支票並非證人黃順交付予證人柳志杰，其上黃怡仁之署押
    亦非證人黃順所為，已如上述，則系爭二紙支票上『黃怡
    仁』（圓形章）印文經鑑定結果雖與證人黃順所提出之印
    章實物（圓形章）之印文相同，惟亦無法資為有利被告之認
    定，此係被告是否另涉犯偽造文書等罪名之問題而已，尚難
    以上開印文鑑定相同，遽以認定系爭二紙支票業已交付予證
    人黃順，核與本件被告是否成立犯教唆偽證罪無關」等語
    。原確定判決就該鑑定書鑑定結果，顯亦已經調查斟酌論斷
    。臺灣臺南地方法院上開判決聲請人偽造文書無罪之判決或
    法務部調查局上開鑑定書均非於判決確定前未經發現而不及
    調查斟酌之「新證據」自明，自難據為聲請再審之理由。
四、至聲請再審意旨指摘聲請人於第一審審理時，已提出聲請人
    與證人陳志漢於99年2月11日、2月19日、2月26 日之通聯譯
    文，證明柳志杰自白偽證，且對聲請人所為之指控，均屬不
    實。依譯文內容所示，證人柳志杰與陳志漢多有聯絡，且陳
    志漢確實表示：告訴人黃怡仁有說要給柳志杰好處，要求伊
    咬死聲請人等語。惟上開通聯譯文既已於第一審法院即經聲
    請人提出，該證據在原確定判決審理時聲請人即已知悉其存
    在，並向法院陳明，自不能謂係刑事訴訟法第420條第1項第
    6 款所稱之發現新證據。縱原確定判決未予審酌，惟本案業
    經上訴最高法院，經最高法院以100年度台上字第1895 號判
    決駁回上訴確定，有臺灣高等法院被告前案紀錄表在卷可稽
    。本件並非不得上訴於第三審法院，而於第二審法院確定之
    案件，亦不合於刑事訴訟法第421 條聲請再審之條件，而得
    依該條聲請再審。
五、綜上所述，再審聲請人確有教唆偽證犯行，已經原判決確定
    在案。本件聲請再審理由及所提之證據，均非屬確實之新證
    據，揆之前開說明，並不合於刑事訴訟法第420條第1項第 6
    款之再審要件，揆之上開說明，本件再審之聲請，為無理由
    ，應予駁回。
據上論斷，依刑事訴訟法第434條第1項，裁定如主文。
中    華    民    國   100    年    7     月    27    日
                  刑事第六庭    審判長法  官  董武全
                                      法  官  賴純慧
                                      法  官  林英志
以上正本證明與原本無異。
如不服本裁定，應於收受本裁定後五日內向本院提出抗告狀。
                                      書記官  魏安里
中    華    民    國   100    年    7     月    27    日